臺灣高雄地方法院民事判決　　　　　　　　　　　　九十三年度訴字第一五七○號
　　原　　　告　乙○○
　　被　　　告　丙○○
　　　　　　　　甲○○
　　訴訟代理人　薛西全律師
　　複代 理 人　丁○○
右當事人間請求清償借款事件，經本院於民國九十三年九月三日言詞辯論終結，判決
如左：
    主      文
被告丙○○應給付原告新台幣壹佰柒拾陸萬元，及自民國九十三年六月十七日起至清
償日止，按週年利率百分之五計算之利息。
原告其餘之訴駁回。
訴訟費用由被告丙○○負擔。
    事實及理由
一、原告主張：被告丙○○、甲○○於民國九十三年二月初，共同向伊借款新台幣（
    下同）一百七十六萬元（下稱系爭借款），約定一個月後清償，伊乃交付票據號
    碼：ＡＣＰ0000000號、到期日九十三年二月六日、受款人為甲○○之同
    額高雄銀行本行支票（下稱系爭支票），並經被告兌現，詎屆期未獲清償，履經
    催討，被告均置之不理，爰依消費借貸之法律關係，提起本訴。而聲明求為命：
    被告應連帶給付原告一百七十六萬元，及自支付命令繕本最後送達被告翌日起至
    清償日止，按週年利率百分之五計算之利息。
二、被告丙○○則辯稱：原告自九十年十月份起至九十二年六月份止，以訂購房屋為
    由共向伊借款一百五十萬元，嗣原告以系爭支票清償上開借款本息（本金一百五
    十萬元、利息二十六萬元），伊則借用甲○○之名義（帳戶）收受該筆款項，且
    於支票兌現後，即將原告所簽發之借據返還，原告主張伊與甲○○共同借貸系爭
    借款，與事實不符。另被告甲○○則以：伊並未向原告借貸系爭借款等語置辯。
    均聲明：請求駁回原告之訴。
三、原告主張其於九十三年二月初，交付系爭面額一百七十六萬元之高雄銀行本行支
    票供被告丙○○兌現之事實，為被告所不爭執，並經本院向高雄銀行前金分行函
    查屬實，有回函及系爭支票影本在卷可稽，則此部分事實，可堪信為真實。又原
    告係依據消費借貸之規定請求給付，被告則否認有借貸之事實，故本件之爭點應
    在於：被告有無共同向原告借貸系爭借款？茲將本院判斷內容說明如下：
(一)、按消費借貸者，謂當事人一方移轉金錢或其他代替物之所有權於他方，而約定他
    方以種類、品質、數量相同之物返還之契約；消費借貸，因金錢或其他代替物之
    交付，而生效力，修正前民法第四百七十四條及四百七十五條（已刪除）分別定
    有明文。消費借貸契約為要物契約，除當事人合意外，更須交付金錢或其他代替
    物，以移轉其所有權於他方，始能成立。消費借貸交付之方法，不以直接現實交
    付為限，倘貸與人依借用人之指示，交付填載借用人所指定受款人之支票，並經
    該受款人兌現者，仍應發生交付之效力。又消費借貸契約屬於債權債務契約，而
    債之關係為特定人間之權利義務關係，債權債務之主體應以締結契約之當事人為
    準，故契約當事人以外之第三人，不問其實際上有無參與情事，契約當事人均不
    得逕對該第三人請求履行契約債務。
(二)、經查，原告主張丙○○向其借貸系爭借款之事實，業據其提出系爭支票影本為證
    ，且丙○○亦自認原告有交付一百七十六萬元之事實。雖丙○○抗辯原告自九十
    年十月份起至九十二年六月份止以訂購房屋為由，共向其借貸一百五十萬元，系
    爭支票係原告用以清償借款本息等語，然此為原告所否認，且丙○○就其所辯之
    事實亦無法舉證以實其說，而原告於丙○○上開所辯因購屋而向其借貸期間，尚
    有一百多萬元定期存款等情，業據原告提出定期存單為證，顯見原告之資金向來
    充足，並無向丙○○借貸之必要，更何況原告於該段期間亦無購屋之事實，已據
    原告陳明在卷。又兩造除本件紛爭外，並無其他債權債務關係存在之事實，亦為
    兩造所不爭執，由此亦可證明系爭票款系丙○○向原告所借，原告既係依丙○○
    之指示，將系爭支票填載甲○○為受款人，並經甲○○兌現，自發生交付之效力
    ，消費借貸契約之當事人為原告及丙○○之事實，應可認定。丙○○既未清償借
    款，則原告本於消費借貸之規定，請求丙○○返還系爭借款，為有理由。
(三)、雖原告主張系爭借款係被告兩人共同借貸，甲○○與丙○○應負連帶返還之責等
    語。惟查，依原告陳述：「（問）系爭借款是何人所借？（答）是被告丙○○向
    我借的，但因丙○○告訴我說甲○○叫她將支票之受款人填載為甲○○之名義，
    所以我才填載甲○○為受款人。（問）是何人出面與妳洽談借貸事宜？（答）是
    丙○○。（問）為何將甲○○列為本件被告？（答）因為甲○○叫丙○○將款項
    匯入其戶頭，所以我認為甲○○也是共同借款人，但我本人確實未曾與甲○○接
    觸過洽談借款事宜。」等語（見九十三年八月二十四日筆錄），可知原告主張甲
    ○○亦為系爭借款之借款人，係以丙○○於借款時指示原告應以甲○○為票據受
    款人，且該借款亦經由甲○○之帳戶兌現為其論據。然依原告所述借貸經過，足
    見系爭借款係丙○○以個人名義向原告所借，且借貸細節均係原告與丙○○直接
    洽談，原告未曾與甲○○接觸洽談借款相關事宜，債權債務之主體應係締結契約
    之原告及丙○○，甲○○雖是系爭支票之受款人，且借款係經由其帳戶所兌領，
    然其既非契約之締結者，即屬契約當事人以外之第三人，不論其實際上有無參與
    借貸情事，原告均不得逕對其請求履行契約債務，故原告以系爭借款係被告兩人
    所借，主張甲○○應負連帶返還之責，為無理由。
四、綜上所述，原告主張被告丙○○向其借貸一百七十六萬元迄未清償之事實，既經
    認定，則原告本於消費借貸之規定，請求被告丙○○給付一百七十六萬元，及自
    支付命令繕本最後送達被告翌日即九十三年六月十七日起至清償日止，按週年利
    率百分之五計算之利息，為有理由，應予准許。被告甲○○部分，則無理由，應
    予駁回。
五、據上論結，本件原告之訴為一部有理由，一部無理由，依民事訴訟法第七十九條
    ，判決如主文。
中　　　華　　　民　　　國　　九十三　　年　　　九　　　月　　二十四　　日
                                臺灣高雄地方法院民事第一庭
~B法　　　官　唐照明
右為正本係照原本作成。
如不服本判決，應於送達後廿日內，向本院提出上訴狀並表明上訴理由，如於本判決
宣示後送達前提起上訴者，應於判決送達後十日內補提上訴理由書（須附繕本）。
中　　　華　　　民　　　國　　九十三　　年　　　九　　　月　　二十四　　日
~B法院書記官　李承悌
